臺灣高等法院刑事判決　　　　　　　　96年度上訴字第1814號
　　上　訴　人
　　即　被　告　甲○○
　　　　　　　　　　　　現於台灣桃園監獄
　　指定辯護人　本院公設辯護人陳德仁
上列上訴人因違反槍砲彈藥刀械管制條例等案件，不服臺灣板橋
地方法院95年度訴緝字第217號，中華民國96年3月30日第一審判
決（起訴案號：臺灣板橋地方法院檢察署90年度偵字第3478、34
80號），提起上訴，本院判決如下：
    主  文
原判決關於被告未經許可，持有可發射子彈具有殺傷力之改造手
槍罪、偽造署押罪暨定應執行部分均撤銷。
甲○○共同未經許可，持有可發射子彈具有殺傷力之改造手槍，
處有期徒刑壹年肆月，併科罰金新台幣伍萬元，罰金如易服勞役
，以新台幣壹仟元折算壹日，減為有期徒刑捌月，併科罰金新台
幣貳萬伍仟元，罰金如易服勞役，以新台幣壹仟元折算壹日。扣
案如附表一編號一、二所示改造手槍貳把均沒收；又偽造署押，
足以生損害於他人，處有期徒刑陸月，減為有期徒刑參月，如附
表二編號一所示之「翁進興」署押貳枚、編號二「翁進興」身分
證上變造之相片壹張均沒收。應執行有期徒刑拾月，併科罰金新
台幣貳萬伍仟元，罰金如易服勞役，以新台幣壹仟元折算壹日，
扣案如附表一編號一、二所示改造手槍貳把及附表二編號一所示
之「翁進興」署押貳枚、編號二「翁進興」身分證上變造之相片
壹張均沒收。
    事  實
一、甲○○前於86年間因違反麻醉藥品管理條例案件，經原審判
    處有期徒刑6月確定， 因未到案執行經臺灣板橋地方法院檢
    察署通緝中，卻不知悔改，另行起意，明知可發射子彈具有
    殺傷力之改造手槍，係槍砲彈藥刀械管制條例管制之違禁物
    ，非經中央主管機關許可，不得持有，竟與吳宗和（已於93
    年2月3日死亡） 2人共同基於持有可發射子彈具有殺傷力之
    改造手槍之犯意聯絡，受吳宗和之委託，於89年11月30日上
    午10時許，持吳宗和所有如附表一編號一、二所示改造轉輪
    手槍（槍枝管制編號0000000000號）及改造仿90手槍（槍枝
    管制編號000000 0000號）各1把，至台北縣新莊市○○路上
    不詳地點裝置槍枝把手護木，嗣於同日下午5時許， 甲○○
    欲將前開槍枝攜回歸還吳宗和時，在台北縣泰山鄉○○街24
    號2樓遭警查獲，並扣得上開槍枝2把。
二、甲○○另於89年9月間某日， 在台北縣八里鄉八仙水上樂園
    附近拾獲翁進興所有之身分證1枚， 竟意圖為自己不法之所
    有而侵占入己，後並以自己之相片換貼在該身分證上，變造
    上開身分證。嗣甲○○在上開事實一持有改造手槍遭台北縣
    警察局淡水分局警員查獲時，為逃避查緝，以該遭其變造之
    翁進興身分證應訊，並在89年11月30日之台北縣警察局淡水
    分局警詢筆錄上偽造「翁進興」名義之署押2枚， 足生損害
    於翁進興。嗣為警發覺，而查獲上情。
三、案經台北縣警察局蘆洲分局及淡水分局報請臺灣板橋地方法
    院檢察署檢察官偵查起訴。
    理  由
壹、證據能力：按被告以外之人於審判外之陳述， 雖不符前4條
    之規定，而經當事人於審判程序同意作為證據，法院審酌該
    言詞陳述或書面陳述作成時之情況，認為適當者，亦得為證
    據；當事人、代理人或辯護人於法院調查證據時，知有第15
    9條第1項不得為證據之情形，而未於言詞辯論終結前聲明異
    議者，視為有前項之同意，刑事訴訟法第159條之5定有明文
    。查本件被告及辯護人於本院審判時對於本案證據之證據能
    力均表示無意見（見本院96年7月19日審判程序筆錄）， 而
    本院審酌上開各該證據均依法定程序作成，並未發現有不當
    取供之情事，故認宜作為本件犯罪之證據，均有證據能力。
貳、實體方面：
一、訊據被告甲○○對上揭事實二部分犯行坦承不諱，並有變造
    之「翁進興」身分證1枚及偽造「翁進興」署押之89年11月3
    0日在台北縣警察局淡水分局警詢筆錄在卷可稽， 事證明確
    ，此部分犯行堪以認定。被告甲○○雖就上揭事實一部分辯
    稱：改造手槍及槍袋不是他的，是吳宗和所有，被查獲那天
    ，伊要去找吳宗和，吳在電話中要伊去新莊市○○路、幸福
    路口跟一個不知姓名男子拿東西，伊拿去給吳時，警察就在
    那裡云云。
二、上揭事實一犯行部分，經查：
(一)扣案如附表一所示編號一改造轉輪手槍1把（ 槍枝管制編號
    0000000000號）及編號二改造仿90手槍1把（ 槍枝管制編號
    0000000000號），經送請內政部警政署刑事警察局鑑定，將
    該局以性能檢驗法之鑑驗方法，其鑑定結果認：「一、送鑑
    改造轉輪手槍壹枝（槍枝管制編號：0000000000），認係仿
    SMITH&WESSON轉輪手槍製造之金屬玩具手槍將槍管及轉輪內
    阻鐵車通並於槍管內加裝金屬襯管改造而成，機械性能良好
    ，認具殺傷力。二、送鑑改造仿90手槍壹枝（槍枝管制編號
    ：0000000000）， 認係仿BERETTA廠半自動手槍製造之金屬
    玩具手槍更換土造金屬槍管改造而成，機械性能良好，認具
    殺傷力。」 此有該局89年12月7日刑鑑字第192713號鑑驗通
    知書1份附卷可稽（見89年度偵字第11435號偵查卷第88頁）
    。足證上開改造手槍2把， 均屬可發射子彈具有殺傷力之改
    造手槍，為槍砲彈藥刀械管制條例列管之手槍無訛。
(二)被告甲○○於被警查獲時於警訊中供稱：「於89年11月30日
    17時許，在泰山鄉○○街24號2 樓查獲，在伊攜帶之手提包
    裡查獲改造左輪手槍乙把，因害怕把另一把90改造手槍丟入
    衣櫃內，共二把。．．．是吳宗和叫我去新莊道具店買二支
    改造槍握把護木。因我將二支改造槍帶去合，合試後就將槍
    柄鎖上，帶回去給吳宗和」等情（ 見89年度偵字第11435號
    偵查卷第14頁）。經警移送檢察官訊問時亦供稱：「（問：
    你昨天帶二把槍去德安街？）是。（問：你為吳宗和拿槍換
    槍柄？）是。（問：你拿到何處去修？）我去新莊思源路賣
    玩具槍處買的零件」等情（見同上揭卷第78、79頁），並有
    上揭改造手槍2把扣案可稽。 足見被告甲○○與吳宗和就非
    法持有上揭改造手槍2把，有犯意聯絡及行為分擔。 所辯無
    非事後卸責之詞，不足採信，其此部分犯行亦堪認定。
三、被告行為後，槍砲彈藥刀械管制條例先後於90年11月14日、
    94年1月26日修正公布，刑法亦於94年2月2日修正公布， 95
    年7月1日施行，修正後刑法第2條第1項規定：「行為後法律
    有變更者，適用行為時之法律。但行為後之法律有利於行為
    人者，適用最有利於行為人之法律。」係規範行為後法律變
    更所生新舊法律比較適用之準據法，於新法施行後，應適用
    修正後刑法第2條第1項之規定，為「從舊從輕」之比較。茲
    就本件新舊法比較結果說明如下：
(一)槍砲彈藥刀械管制條例第11條第4項、同條例第12條第4項於
    被告行為後之90年11月14日修正公布， 又第8條、第11條於
    94年1月26日修正公布，比較新舊法律規定， 以90年11月14
    日修正之法律有利於被告（刪除修正前強制工作之規定，且
    刑度較94年1月26日修正公布者為輕）， 依刑法第2條第1項
    但書規定，應適用該法律論罪科刑。
(二)修正前刑法第55條牽連犯規定：「犯一罪而其方法或結果之
    行為犯他罪名者，從一重罪處斷。」修正後則將該條文部分
    刪除，所犯之各行為均各別論罪併予處罰，本件被告所犯侵
    占遺失物、變造身分證特種文書、偽造署押行為，如適用修
    正前規定得從一重罪處斷，惟如適用修正後規定則須各別論
    罪併合處罰，應以修正前規定有利於被告。
(三)刑法第33條第5款有關罰金刑之最低數額部分， 修正前刑法
    第33條第5款規定：「罰金：（銀元）1元以上」，而銀元與
    新臺幣間之折算，依現行法規所定貨幣單位折算新臺幣條例
    規定，以銀元1元折算新臺幣3元； 修正後刑法第33條第5款
    則規定：「罰金：新臺幣1,000元以上，以百元計算之」 ；
    經比較新舊法之規定， 修正後刑法第33條第5款所定罰金刑
    之最高數額固與修正前相同，惟最低數額，較之修正前提高
    ，自以修正前刑法第33條第5款之規定有利於被告。
(四)被告於犯罪時，刑法第42條第2項前段規定：「易服勞役以1
    元以上3元以下折算一日。」 又受刑人行為時之易服勞役折
    算標準， 業據修正前罰金罰鍰提高標準條例第2條前段規定
    ，就其原定數額提高為100倍折算1日，則本件受刑人行為時
    之易服勞役折算標準，最高應以銀元300元即新台幣900元折
    算1日。惟95年7月1日修正公布施行之刑法第42條第3項前段
    規定：「易服勞役以新台幣一仟元、二仟元或三仟元折算一
    日。」比較修正前後之易服勞役折算標準，以修正後之規定
    ，較有利於受刑人，故應依刑法第2條第1項但書規定，適用
    修正後之刑法第42條第3項前段規定， 諭知上開所處併科罰
    金如易服勞役之折算標準。
四、核被告甲○○所為，上揭事實一部分係均犯90年11月14日修
    正公佈之槍砲彈藥刀械管制條例第11條第4項 未經許可持有
    可發射子彈具殺傷力之改造手槍罪；上揭事實一部分被告甲
    ○○與已死亡之吳宗和二人間，各有犯意聯絡及行為分擔，
    均為共同正犯（被告甲○○係故意犯罪，依修正前後刑法第
    28條規定均屬共同正犯，即勿庸為新舊法比較）。事實二部
    分係犯刑法第337條侵占遺失物罪、第216條、 第212條行使
    變造特種文書罪、第217條第1項偽造署押罪，其變造特種文
    書之低度行為應為行使特種文書之高度行為所吸收，不另論
    罪；又被告所犯侵占遺失物、行使變造特種文書及偽造署押
    三罪間，有方法、結果之牽連關係，應依修正前刑法第55條
    規定從一重之偽造署押罪處斷。而被告事實一犯槍砲彈藥刀
    械管制條例第11條第4項之 未經許可持有可發射子彈具殺傷
    力之改造手槍罪，與被告另案持有鋼筆手槍部分 (本院96年
    上訴字第1804號審理中，另行判決)二者時間、地點、 內容
    、犯罪過程各異，相距10月餘之久，被告亦陳稱二件間並無
    何關係，顯係其各別犯意所為，難認係概括犯意所為，與偽
    造署押罪，均犯意各別，應予分論併罰。
五、原審因認被告罪證明確，予以論罪科刑，固非無據，惟查，
    原審對於被告未經許可持有可發射子彈具有殺傷力之改造手
    槍罪部分，於主文中多列「無故」二字，且據上論結欄內，
    引用修正前刑法第42條第3項，均屬未洽。 又被告行為後，
    其犯罪行為均符合中華民國96年罪犯減刑條例之規定，均應
    予減刑，原審未及適用，亦有未合。上訴人即被告上訴意旨
    仍執前詞，指摘原判決不當，雖無理由，惟原判決既有上開
    可議之處，自應由本院撤銷此部分判決及定應執行刑部分，
    予以改判。爰審酌被告犯罪之動機、目的、手段，持有具有
    殺傷力之槍械、子彈，對社會治安所生之危害非輕，及犯後
    又飾詞圖卸刑責，顯無悔意等一切情狀，各量處如主文所示
    之刑，並予減刑及定應執行刑及諭知易服勞役之折算標準，
    以資懲儆。 扣案如示附表一編號一、二應所示改造手槍2把
    ，均為違禁物，應依刑法第38條第1項第1款之規定宣告沒收
    。被告偽造之「翁進興」署押2枚，應依刑法第219條規定宣
    告沒收； 另「翁進興」身分證上變造之被告甲○○之相片1
    張，係被告所有供犯罪所用之物，應依刑法第38條第1項第2
    款之規定宣告沒收（ 刑法第38條第1項第1、2款修正前後規
    定相同，無新舊法比較問題）。至「翁進興」身分證非屬被
    告所有，不予宣告沒收。
據上論斷，應依刑事訴訟法第369條第1項前段、第364條、第299
條第1項前段， 90年11月14日修正公佈之槍砲彈藥刀械管制條例
第11條第4項，刑法第11條前段、第2條第1項、第28條、第337條
、第216條、第212條、第217條第1項、第51條第5款、第55條 、
第42條第3項、第219條、第38條第1項第1款、第2款， 修正前刑
法第55條，罰金罰鍰提高標準條例第1條前段， 中華民國96年罪
犯減刑條例第2條第1項、第7條、第10條第2項，判決如主文。
本案經檢察官林炳雄到庭執行職務。
中　　華　　民　　國　　96　　年　　8 　　月　　2　　 日
 　　　　　 刑事第４庭    審判長法　官　 蔡秀雄
                                法　官　 鄭水銓
                                法　官　 周煙平
以上正本證明與原本無異。
除偽造署押罪部分不得上訴外，其餘部分如不服本判決，應於收
受送達後十日內向本院提出上訴書狀，其未敘述上訴之理由者並
得於提起上訴後十日內向本院補提理由書（均須按他造當事人之
人數附繕本）。
                                書記官   蕭麗珍
中　　華　　民　　國　　96　　年　　8 　　月　　7 　　日
附錄：本案論罪科刑法條全文
90年11月14日修正公佈之槍砲彈藥刀械管制條例第11條第4項
未經許可，持有、寄藏或意圖販賣而陳列第一項所列槍砲者，處
一年以上七年以下有期徒刑，併科新臺幣七百萬元以下罰金。
刑法第第337條
意圖為自己或第三人不法之所有，而侵占遺失物、漂流物或其他
離本人所持有之物者，處5百元以下罰金。
刑法第216條
行使第210條至第215條之文書者，依偽造、變造文書或登載不實
事項或使登載不實事項之規定處斷。
刑法第212條
偽造、變造護照、旅券、免許證、特許證及關於品行、能力服務
或其他相類之證書、介紹書，足以生損害於公眾或他人者，處1
年以下有期徒刑、拘役或3百元以下罰金。
刑法第217條第1項
偽造印章、印文或署押，足以生損害於公眾或他人者，處3年以
下有期徒刑。
附表一：
編號一、改造轉輪手槍壹把（槍枝管制編號0000000000號）
    二、改造仿九Ｏ手槍壹把（槍枝管制編號0000000000號）
附表二：
    一、89年11月30日在台北縣警察局淡水分局警詢筆錄上之「
        翁進興」署押貳枚。
    二、「翁進興」身分證上變造之被告甲○○之相片壹張。
